臺灣彰化地方法院刑事判決
                                       110年度易字第49號
聲  請  人  臺灣彰化地方檢察署檢察官
被      告  張錦崑


上列被告因違反毒品危害防制條例案件，經檢察官聲請以簡易判
決處刑(109年度毒偵字第1401號)，本院認不得逕以簡易判決處
刑，改依通常程序審理，判決如下：
    主    文
本件公訴不受理。
    理    由
一、聲請簡易判決處刑意旨略以：被告張錦崑前因施用毒品案件
    ，經本院先後以104年度審訴字第450號、104年度審訴字第8
    83號等判決，分別判處有期徒刑8月、5月、11月確定，嗣經
    合併定應執行刑有期徒刑1年8月確定，於民國107年7月26日
    縮短刑期假釋付保護管束，並於107年8月9日保護管束期滿
    而未經撤銷，以已執行論。另因施用第一級毒品案件，經臺
    灣彰化地方檢察署(下稱彰化地檢署)檢察官命其完成戒癮治
    療並以109年度毒偵字第300號為緩起訴處分，緩起訴期間自
    109年6月11日起至111年6月10日止，該案緩起訴處分並於10
    9年6月11日確定。詎其仍不知悔改，復基於施用第二級毒品
    之犯意，於109年9月3日上午8時53分許採尿時往前2、3日內
    之某日上午，在其彰化縣○○市○○路000巷00號住處，以將第
    二級毒品甲基安非他命放置在玻璃球吸食器內，再以火燒烤
    後吸食蒸發煙霧之方式，施用第二級毒品甲基安非他命1次
    。嗣於109年9月3日上午8時53分許，張錦崑經警持彰化地檢
    署檢察官核發之鑑定許可書，在警局進行尿液採驗，經警採
    取其尿液送驗，結果呈安非他命、甲基安非他命陽性反應，
    而悉上情。因認被告涉犯毒品危害防制條例第10條第2項之
    施用第二級毒品罪嫌。
二、檢察官聲請以簡易判決處刑之案件，經法院認應為不受理判
    決之諭知者，應適用通常程序審判之，此觀刑事訴訟法第45
    1條之1第4項第3款、第452條規定即明。又依刑事訴訟法第3
    03條第1款、第307條規定，起訴之程序違背規定者，應諭知
    不受理之判決，並得不經言詞辯論為之。而109年1月15日修
    正公布、同年7月15日施行之毒品危害防制條例第20條第3項
    規定，犯第10條之罪於觀察、勒戒或強制戒治執行完畢釋放
    後，3年後再犯第10條之罪者，適用本條前2項之規定。上開
    所謂「3年後再犯」，只要本次再犯(不論修正施行前、後)
    距最近1次觀察、勒戒或強制戒治執行完畢釋放，已逾3年者
    ，即該當之，不因其間有無犯第10條之罪經起訴、判刑或執
    行而受影響(最高法院刑事大法庭109年度台上大字第3826號
    裁定參照)。再者現行毒品危害防制條例第24條第1項所規定
    「附命完成戒癮治療之緩起訴處分」程序(109年1月15日修
    正公布之同條項規定，尚未施行)，依現行實務見解，犯同
    條例第10條第1項、第2項之施用第一級或第二級毒品罪者，
    如已完成「附命完成戒癮治療之緩起訴處分」之戒癮治療，
    事實上已接受等同「觀察、勒戒或強制戒治」執行完畢釋放
    之處遇。則如於同條例第23條第2項所定「3年」內，再犯施
    用第一級或第二級毒品罪，顯現其再犯率甚高，原規劃之「
    附命完成戒癮治療之緩起訴處分」完成戒癮治療制度功能無
    法發揮成效，已無再次接受「觀察、勒戒或強制戒治」處遇
    之必要，自應依該條例第23條第2項規定之相同法理，逕行
    追訴(提起公訴或聲請簡易判決處刑)，而無再依該條例第20
    條第1項重行聲請觀察、勒戒或強制戒治之必要。且此經「
    附命完成戒癮治療之緩起訴處分」，應以經「附命完成戒癮
    治療之緩起訴處分」並完成戒癮治療後，起算該「3年」內
    再犯之期間(最高法院109年度台非字第76號、第77號判決意
    旨參照)。故施用毒品者未完成「附命完成戒癮治療之緩起
    訴處分」之戒癮治療，緩起訴處分後經撤銷，其緩起訴處分
    並未完成，自不得解為等同「觀察、勒戒」之處遇已完成，
    即不得認其事實上已接受等同「觀察、勒戒或強制戒治」執
    行完畢釋放之處遇，自無從依此起算3年之再犯期間。
三、經查：
(一)被告前因施用毒品案件，經依法院裁定令入戒治處所施以強
    制戒治後，因成效經評定為合格，無繼續戒治之必要，經檢
    察官聲請停止戒治，由法院裁定停止戒治，所餘戒治期間，
    付保護管束，於90年2月28日因保護管束期滿未經撤銷，視
    為執行完畢。另因施用毒品案件，經彰化地檢署檢察官以10
    9年度毒偵字第300號為附命完成戒癮治療之緩起訴處分確定
    ，緩起訴期間自109年6月11日起至111年6月10日止。嗣因被
    告於緩起訴期間內故意更犯有期徒刑以上刑之罪，經彰化地
    檢署檢察官以109年度撤緩字第175號撤銷緩起訴處分等情，
    有臺灣高等法院被告前案紀錄表、刑案資料查註紀錄表、全
    國施用毒品案件紀錄表、彰化地檢署檢察官109年度毒偵字
    第300號緩起訴處分書、109年度撤緩字第175號撤銷緩起訴
    處分書及彰化地檢署109年12月30日彰檢錫理109撤緩175字
    第1099050737號函附卷可稽。
(二)被告所受前案附命完成戒癮治療之緩起訴既經撤銷，其戒癮
    治療未完成，事實上並未因上開緩起訴處分而受有等同於觀
    察、勒戒或強制戒治執行完畢之情事，揆諸前揭說明，自無
    從依此起算3年之再犯期間。而檢察官聲請簡易判決處刑被
    告本案施用第二級毒品之時間為109年9月3日上午8時53分許
    採尿時往前2、3日內之某日上午，距其最近1次施用毒品經
    依法強制戒治執行完畢之90年2月28日，期間顯已逾3年。則
    本案應依毒品危害防制條例第20條第3項、第24條等規定，
    由檢察官基於一次性之整體規劃而重啟處遇程序，視被告個
    案情形，是否適合「觀察、勒戒或強制戒治」或給予「附命
    完成戒癮治療緩起訴處分」之機會，抑或為其他適法處理，
    而非逕予聲請簡易判決處刑。從而，檢察官就本案逕行聲請
    簡易判決處刑，自有起訴之程序違背規定之情事，且無從補
    正，爰不經言詞辯論，逕諭知不受理之判決。
據上論斷，應依刑事訴訟法第452條、第303條第1款、第307條，
判決如主文。
中    華    民    國   110    年    3     月    16    日
                  刑事第三庭    法  官  林慧欣
以上正本證明與原本無異。
如不服本判決應於收受判決後20日內向本院提出上訴書狀，並應
敘述具體理由。其未敘述上訴理由者，應於上訴期間屆滿後20日
內向本院補提理由書( 均須按他造當事人之人數附繕本) 「切勿
逕送上級法院」。
中　　華　　民　　國　 110　　年　　3 　　月　　16　　日
                                書記官  楊雅芳